【裁判字號】    98,上,112
【裁判日期】    980715
【裁判案由】    確認董事長委任關係存在等
【裁判全文】
臺灣高等法院臺中分院民事判決  98年度上字第112號
上  訴  人  金老鷹塑膠股份有限公司
兼上列一人
法定代理人  丁○○  住同上
上列二人
訴訟代理人  陳政麟律師
被  上訴人  乙○○  住南投縣竹山鎮○○街187巷43號
訴訟代理人  賴思達律師
上列當事人間確認董事長委任關係存在等事件，上訴人對於中華
民國98年2月2日臺灣彰化地方法院97年度訴字第484號第一審判
決提起上訴，本院於98年7月1日言詞辯論終結，判決如下：
    主  文
上訴駁回。
第二審訴訟費用由上訴人負擔。
    事實及理由
一、被上訴人起訴主張：(1)被上訴人與上訴人丁○○（下稱丁○
    ○）、訴外人丙○○、陳廣汎、吳素敏、楊陳生（下稱丙○
    ○、陳廣汎、吳素敏、楊陳生）等六人於民國（下同）九十
    五年間合資設立金老鷹塑膠股份有限公司（下稱金老鷹公司
    ），該公司於九十五年四月二十日完成設立登記，由被上訴
    人任董事長，持有股份六千六百股，投入股款新台幣（下同
    ）六百六十萬元，而丙○○、陳廣汎為董事，丁○○任監察
    人，詎於九十七年初被上訴人向經濟部中部辦公室申請公司
    變更登記表，竟發現董事長已於九十七年一月十八日變更為
    丁○○，其餘董事亦變更為訴外人戊○○（下稱戊○○）、
    丙○○、監察人則變更為陳廣汎，被上訴人反而未在董事之
    列，被上訴人乃於九十七年四月七日致函丁○○等人質疑，
    丁○○則函覆被上訴人略以：「‧‧‧戊○○女士出資承購
    乙○○先生股份，且付清股款，繳完證券交易稅，董事、監
    察人於九十六年十二月間改選，同時改選新任董事長，由董
    事、監察人會議人數超過三分之二同意改選董事長，由丁○
    ○擔任董事長一職」等語，惟被上訴人主張事實真相為金老
    鷹公司未合法召開股東會改選董監事。(2)又被上訴人並未轉
    讓股份給戊○○，自無收取股款六百六十萬元，上訴人主張
    戊○○以鏗全企業有限公司（下稱鏗全公司）名義匯入被上
    訴人戶頭六百萬元為購買股份價金，被上訴人否認之，實係
    被上訴人住於美國之叔即訴外人甲○○（下稱甲○○）與鏗
    全公司負責人戊○○為相識三十年以上朋友，因金老鷹公司
    需週轉，由甲○○以其在美國設立老鷹塑膠股份有限公司（
    ＥＡＧ．ＢＡＧ．ＣＯＲＰＯＲＡＴＩＯＮ，下簡稱ＥＡＧ
    ＬＥ公司）匯給公司週轉金為美金三十四萬九千九百七十八
    ‧七二美元（折合新台幣約一千七百五十萬元），嗣後戊○
    ○分兩次以鏗全公司名義匯入被上訴人帳戶共九百三十萬元
    （分別為三百三十萬元、六百萬元）委託被上訴人代為匯回
    美國ＥＡＧＬＥ公司，被上訴人亦匯給該公司二十五萬一千
    美元，所以該資金與買賣股票完全無涉。再上訴人檢附之證
    券交易稅繳款書卻記載戊○○以六百六十萬元向被上訴人購
    買六千六百股數，並由戊○○簽章提出經濟部中部辦公室，
    顯與丁○○上開主張戊○○以六百萬元購買被上訴人股份不
    符。(3)至上訴人檢附之董事會記錄，竟記載金老鷹公司於九
    十六年十二月二十日召開董事會，由丁○○、丙○○、戊○
    ○三人出席，除決議公司遷址外，及選任董事長丁○○，提
    出於經濟部中部辦公室登記，致經濟部依其申請同意其變更
    ，因金老鷹公司違反董事會召集程序，又改選董事需召集股
    東會，且改選董事、監察人之事項，應在召集事由中列舉，
    不得以臨時動議提出，金老鷹公司未合法召開股東會改選董
    、監事已屬違法，竟假造董事會記錄，該董事會顯然無效。
    (4)另甲○○分別於九十六年一月三日匯入美金一十七萬九千
    九百七十八‧五五元，及同年月十一日匯入美金三十四萬九
    千九百七十八‧七二元於鏗全公司之帳戶內（折合新台幣一
    千七百五十萬元）；戊○○分別於九十六年一月四日、同年
    月十二日將為美國ＥＡＧＬＥ公司代購機器之餘款美金一十
    萬元及七萬元匯回美國ＥＡＧＬＥ公司帳戶後，尚有餘款一
    千一百七十七萬五千五百二十六元，此後再陸續支出多筆款
    項後，最後剩餘一千零三萬零九十二元，其中之九百九十萬
    元由被上訴人匯回美國，餘款一十三萬零九十二元連同「暫
    留彭啟茂薪資款六十九萬二千八百十一元」，共計八十二萬
    二千九百零三元則暫留在鏗全公司‧‧‧，此與被上訴人所
    提出之證物相符，且由甲○○分別於九十七年八月二十九日
    、同年十二月九日親筆傳真，清楚載明：「二００七年一月
    三十一日美國公司向ＴＨＥ  ＣＩＴＧＲＯＵＰ‧‧‧申請
    美金一十八萬，並於二００七年一月三日匯入鏗全帳戶；及
    美國公司與ＢＵＬＴＥＲ  ＣＡＰＩＴＡＬ  ＣＯＲＰ申請
    美金三十五萬貸款，於二００七年一月十一日匯入鏗全帳戶
    。‧‧‧由於金老鷹需驗資，陳太太經徵得本人同意將其中
    九百九十萬元提出借給金老鷹驗資用，這筆錢使用之後匯回
    美國。‧‧‧陳太太匯六百萬元給乙○○，乙○○匯回美國
    ；陳太太匯三百九十萬元＋一萬七千七百二十七元（匯差）
    給乙○○，同樣乙○○亦匯回美國。所謂六百萬元鏗全資金
    購買乙○○股權純粹是移花接木‧‧‧」等語，核與被上訴
    人主張之事實相符。至就九百九十萬元戊○○如何匯給被上
    訴人乙節，除六百萬元匯款並無出入外，其餘三百九十萬元
    被上訴人在原審法院係主張戊○○匯入其帳戶三百三十萬元
    ，其餘以現金給付，與甲○○所稱「陳太太匯三百九十萬元
    ＋一萬七千七百二十七元（匯差）」雖有出入，經查可能係
    被上訴人記憶錯誤所致，應以甲○○所述為正確，惟不論如
    何，從戊○○於其親筆帳單已記載「九百九十萬元由乙○○
    匯回美國」，已足證戊○○確有匯給被上訴人九百九十萬元
    ，再由被上訴人匯回美國，且依被上訴人臺中商業銀行竹山
    分行帳號000－000000000號帳戶交易明細之記
    載，其中戊○○除於九十六年一月三十一日匯入六百萬元外
    ，又於同年二月五日轉帳一百五十六萬元及匯款二百三十五
    萬七千七百二十七元，合計為三百九十一萬七千七百二十七
    元，扣掉匯差一萬七千七百二十七元，正好為三百九十萬元
    ，加上同年一月三十一日匯入六百萬元，恰為九百九十萬元
    ，核與戊○○上開親筆帳冊記載之「二百三十四萬元世華匯
    竹山附加匯差一萬七千七百二十七元＝二百三十五萬七千七
    百二十七元＋一百五十六萬元鏗全匯竹山；三百九十萬元＋
    一萬七千七百二十七元＝三百九十一萬七千七百二十七元」
    相符，是戊○○確有匯給被上訴人九百九十萬元，再由被上
    訴人匯回美國，從而戊○○於九十八年五月十四日作證時，
    陳稱伊僅匯過六百萬元予被上訴人云云，顯非實在等語。起
    訴聲明求為判決：(一)確認上訴人陳泊汎與上訴人金老鷹公司
    間董事長委任關係不存在。(二)確認被上訴人乙○○與上訴人
    金老鷹公司間董事長委任關係存在。(三)訴訟費用由被上訴人
    負擔；於本院答辯聲明求為判決：如主文所示。
二、上訴人則以：(1)被上訴人雖九十五年四月間於金老鷹公司成
    立之初擔任公司董事長，持有公司六千六百股，股款六百六
    十萬元，至九十五年十二月間，因被上訴人認伊從住居地南
    投縣至彰化縣之公司所在地工作實有不便，又被上訴人健康
    欠佳，遂萌生退意，表示退出公司之經營即不再任公司董事
    長，而於九十六年一月間將被上訴人持有之上開股份以六百
    萬元轉讓戊○○，而戊○○於九十六年一月三十一日由伊經
    營之鏗全公司設於臺中商業銀行伸港分行之0000000
    帳號轉入六百萬元於被上訴人設於臺中商業銀行竹山分行0
    00－00－0000000帳號帳戶，因被上訴人取得股
    款後無心經營公司，公司董事丙○○、陳廣汎為使公司得以
    持續經營，又因董事長即被上訴人請假或因故不能行使職權
    ，於九十六年十二月二十日互推董事丙○○為代理主席召開
    股東臨時會，決議解任董事乙○○，且決議選任丁○○、丙
    ○○、戊○○為董事，陳廣汎為監察人，同日新選任董事，
    召開董事會選任丁○○為董事長，均有會議記錄可稽。(2)被
    上訴人早於九十七年四月七日發函給上訴人等稱：「伊已於
    九十六年十二月間將金老鷹公司上未簽發之剩餘支票全數繳
    交戊○○收執，於九十七年三月八日將金老鷹公司土地、建
    物權狀正本交戊○○收執，於九十六年十月間同意改選董監
    事」，被上訴人提出確認之訴為無理由。(3)被上訴人若主張
    上開股東會召集程序或其決議方法違反法令或章程時，在法
    院撤銷原決議時，被上訴人不得逕行訴請確認公司議決之法
    律關係不生效。(4)至於被上訴人所提之證物，乃係為申報戊
    ○○受讓被上訴人所有金老鷹公司股份之證券交易稅，而以
    股份之原股款申報，但非股份之實際交易價格。被上訴人在
    第一審雖稱：伊起訴狀所附證四之證券交易稅繳款書上所載
    之交割日期、及金額與上訴人所主張之日期、金額不符云云
    。然實係因金老鷹公司非上市（櫃）公司，故戊○○於股份
    交易時未注意要繳交證券交易稅，嗣後經人提醒始行補申辦
    繳交證券交易稅，故繳款書上交割日期即書寫繳稅前不久之
    日期，至於申報之交易之股款，係為避免稅捐機關繁瑣之查
    問程序，始以交易股份之原股款六百六十萬元申報之，而被
    上訴人以證券交易稅繳款書之記載即謂股份交易不實，殊屬
    無據。(5)另被上訴人在原審雖主張，戊○○於九十六年一月
    三十一日自鏗全公司設於臺中商銀伸港分行帳戶，轉帳六百
    萬元至被上訴人設於臺中商銀竹山分行之帳戶內，實係為返
    還美國ＥＡＧ公司借予金老鷹公司供短期週轉之款項，並非
    給付向被上訴人購買股份之價金云云，惟查被上訴人所稱之
    借、還款流程與一般借貸程序有著極大差異，實難證明與上
    述六百萬元之匯款有何關係，且無法從伊所提供之資料中看
    出伊所主張資金流程原因之真實性。又戊○○所經營之鏗全
    公司與美國ＥＡＧＬＥ公司或ＬＩＯＮ公司間之資金流程，
    實係戊○○所經營鏗全公司與美國ＥＡＧＬＥ公司或ＬＩＯ
    Ｎ公司間本有生意往來，伊等間之資金往來均為伊等間之生
    意，與金老鷹公司無涉。(6)復因被上訴人之董事長資格已不
    存在，故於九十七年二月一日即委託其子即訴外人庚○○（
    下稱庚○○）攜帶金老鷹公司設於合作金庫銀行彰化分行甲
    存支票戶（帳號：000000000號）之尚未開立之支
    票三十張，要交付戊○○收執，而由金老鷹公司之新任監察
    人陳廣汎代戊○○收受，當日庚○○亦攜帶被上訴人上開支
    票戶之印章，由丁○○、陳廣汎陪同庚○○至合作金庫銀行
    彰化分行辦理金老鷹公司負責人印鑑變更手續，在完成印鑑
    變更手續後，庚○○即帶回被上訴人之印章，此有庚○○在
    收據內容「大、小印章各乙棵（顆）」部分親筆書寫「帶回
    」二字並親自簽名「庚○○」可證。準此，被上訴人既已同
    意變更支票戶負責人印鑑，焉有不同意伊已非金老鷹公司董
    事長之理？等語，資為抗辯。於本院上訴聲明求為判決：(一)
    原判決廢棄。(二)被上訴人在第一審之訴駁回。(三)第一、二審
    訴訟費用由被上訴人負擔。
三、本件不爭執事項：
(一)、被上訴人於九十五年四月間有任金老鷹公司董事長之職，當
    時被上訴人持有金老鷹公司之股數為六千六百股，股款六百
    六十萬元。
(二)、戊○○於九十六年一月三十一日由其經營之鏗全公司設於臺
    中商業銀行伸港分行帳號0000000號帳戶內提領六百
    萬元，同日轉存入被上訴人設於臺中商業銀行竹山分行帳號
    000－00－0000000號帳戶內。
(三)、被上訴人於九十七年四月七日曾發函表示：「伊已於九十六
    年十二月間將金老鷹公司尚未簽發之剩餘支票全數繳交戊○
    ○收執，於九十七年三月八日將金老鷹公司土地、建物權狀
    正本寄交戊○○收執，於九十六年十月間同意董監事改選，
    但不知何時董事長職稱被取代‧‧‧」。
(四)、戊○○於九十六年十二月三十一日以受讓被上訴人持有金老
    鷹公司之股數六千六百股、成交總價額六百六十萬元為由，
    繳交證券交易稅。
(五)、於九十七年二月一日被上訴人曾委託其子庚○○攜帶金老鷹
    公司設於合作金庫銀行彰化分行甲存支票戶（帳號：000
    000000號）之尚未開立之支票三十張，要交付戊○○
    收執，而由陳廣汎代戊○○收受，當日庚○○亦攜帶被上訴
    人上開支票戶之印章，由丁○○、陳廣汎，陪同庚○○至合
    作金庫銀行彰化分行，在離開合庫銀行彰化分行後，庚○○
    即帶回被上訴人之印章，庚○○並在收據內容「大、小印章
    各乙棵（顆）」部分親筆書寫「帶回」二字並親自簽名「庚
    ○○」。
(六)、本件鏗全公司之傳真信中之發件人「陳太太」即戊○○。
(七)、以上事實，為兩造所不爭執，並有股份有限公司設立登記表
    、金老鷹公司股東名簿、臺中商業銀行存摺存款取款憑條、
    無摺存款存款憑條、被上訴人存摺影本及函文、財政部臺灣
    省中區國稅局九十六年度證券交易稅一般代徵稅額繳款書、
    收據等為證，自堪信為真實，本院自得採為判決之基礎。
四、本件爭執事項：
(一)、被上訴人是否有於九十六年一月間將伊持有金老鷹公司之股
    份六千六百股以六百萬元轉讓予戊○○？
(二)、金老鷹公司是否有合法召集股東會解任董事乙○○，及改選
    董事、監察人？
五、得心證之理由：
(一)、被上訴人是否有於九十六年一月間將伊持有金老鷹公司之股
    份六千六百股以六百萬元轉讓予戊○○？被上訴人主張：伊
    並未轉讓股份給戊○○，自無收取股款六百六十萬元，上訴
    人主張戊○○以鏗全公司名義匯入伊戶頭六百萬元為購買股
    份價金，伊否認之，此係因金老鷹公司需週轉，向甲○○借
    用九百九十萬元，以供驗資之用，並有甲○○親筆傳真為證
    等語；上訴人辯稱：被上訴人於九十六年一月間將被上訴人
    持有之股份以六百萬元轉讓戊○○，而戊○○於九十六年一
    月三十一日由伊經營之鏗全公司設於臺中商業銀行伸港分行
    之0000000帳號轉入六百萬元於被上訴人設於臺中商
    業銀行竹山分行000－00－0000000帳號帳戶，
    且依被上訴人於九十七年四月七日發函給上訴人等稱：「伊
    已於九十六年十二月間將金老鷹公司尚未簽發之剩餘支票全
    數繳交戊○○收執，於九十七年三月八日將金老鷹公司土地
    、建物權狀正本交戊○○收執，於九十六年十月間同意改選
    董監事」，亦可知被上訴人業將上開股份轉讓予戊○○等語
    。經查：
(1)、被上訴人主張，伊與丁○○、丙○○、陳廣汎、吳素敏、楊
    陳生等六人於九十五年間合資設立金老鷹公司，該公司於九
    十五年四月二十日完成設立登記，由被上訴人任董事長，持
    有股份六千六百股，投入股款六百六十萬元，而丙○○、陳
    廣汎為董事，丁○○任監察人，有被上訴人提出之股份有限
    公司設立登記表及變更登記表、金老鷹公司股東名簿各一份
    為證（見原審卷第八至十頁），此部分，應堪信為真實。
(2)、上訴人辯稱：被上訴人於九十六年一月間將其持有之股份以
    六百萬元轉讓戊○○，並舉證人丙○○、戊○○及提出臺中
    商業銀行存摺存款取款憑條、無摺存款存款憑條各一份為證
    ，但為被上訴人所否認，並主張：伊並未轉讓股份給戊○○
    ，自無收取股款六百六十萬元，上訴人主張戊○○以鏗全公
    司名義匯入伊戶頭六百萬元為購買股份價金，實係伊住於美
    國之叔叔甲○○與鏗全公司負責人戊○○為相識三十年以上
    朋友，因金老鷹公司需週轉，由甲○○以其在美國設立ＥＡ
    ＧＬＥ公司名義分別於九十六年一月三日匯入美金十七萬九
    千九百七十八．五五元，及於九十六一月十一日匯入美金三
    十四萬九千九百七十八‧七二美元（折合新台幣約一千七百
    五十萬元）於鏗全公司帳戶內，一部分支付ＥＡＧＬＥ公司
    代向台灣購買機器款項，一部分供作金老鷹公司設於國泰世
    華銀行彰化分行之帳戶供週轉，戊○○即將其中九百九十萬
    元轉入金老鷹公司設於國泰世華銀行彰化分行帳戶內供週轉
    ，嗣後戊○○又將九百三十萬元分別於九十六年一月十六日
    將三百三十萬元及九十六年一月三十一日將六百萬元轉入其
    設於台中商銀竹山分行帳入內（另三十萬元戊○○已以現金
    支付予伊），並委託伊代為匯回美國ＥＡＧＬＥ公司，伊乃
    於九十六年一月三十一日電匯美金一十五萬元（合計新台幣
    四百九十四萬二千二百五十元），及九十六年二月六日電匯
    一十五萬一千元（合計新台幣四百九十六萬九千一百五十五
    元）匯給該公司，此外戊○○稍早亦分別於九十六年一月四
    日、一月十二日將為美國ＥＡＧＬＥ公司代購機器之餘款美
    金十萬元及美金七萬元匯回美國ＥＡＧＬＥ公司帳戶，尚有
    餘款新台幣一千一百七十七萬五千五百二十六元，此後再陸
    續支出多筆款項後，最後剩餘新台幣一千零三萬零九十二元
    ，除其中之九百九十萬元由伊匯回美國，餘款新台幣一十三
    萬零九十二元連同「暫留彭啟茂薪資款」六十九萬二千八百
    一十一元，共八十二萬二千九百零三元則暫留在鏗全公司，
    而上開九百九十萬元，事實上即係供金老鷹公司股東應付經
    濟部驗資之用，即伊三百三十萬元、吳素敏與楊陳生三百三
    十萬元及鏗全股東三百三十萬元，亦經戊○○於會帳單之未
    註記明確，而甲○○匯入鏗全公司之美金一十七萬九千九百
    七十八．五五元及美金三十四萬九千九百七十八．七二元，
    係分為兩種用途，一為代購機器之用，一為提供金老鷹公司
    週轉之用，而其中代購機器部分之資金於代購後之餘款（美
    金十萬元及美金七萬元），係由戊○○及鏗全公司匯回給美
    國甲○○所設立之ＬＩＯＮ  ＢＡＮＧ  ＣＯＲＰＰＭＬＩ
    ＯＮ（負責人亦為甲○○，見原審卷第一三八頁），但提供
    金老鷹公司週轉用之資金於週轉後，則係由戊○○匯至伊帳
    戶，再由伊轉匯予美國甲○○，可見伊並未出賣金老鷹公司
    股份給戊○○等語，並提出匯款單影本六份、交易明細表及
    存款憑條各一份（見原審卷第五十一至五十二頁、第六十三
    至七十一頁）、鏗全公司傳真信影本一份（內有帳單明細）
    、甲○○二００八年八月二十九日及同年十二月九日親筆信
    函影本二份、被上訴人帳戶交易明細表一份、戊○○九十六
    年二月五日親筆帳冊影本一份、九十六年十二月三日金老鷹
    公司內部會議記錄影本一份及「ＴＨＥ  ＣＩＴＧＲＯ  Ｕ
    Ｐ．．」、「ＢＵＬＴＥＲ  ＣＡＰＩＴＡＬ  ＣＯＲＰ」
    貸款資料影本各一份為證（見本院卷第三十四頁、第五十八
    至六十頁、第八十二至一三六頁），上訴人對上揭被上訴人
    提出之鏗全公司傳真信及戊○○九十六年二月五日親筆帳冊
    之真正並不爭執，據此，被上訴人於九十六年一月三十一日
    電匯美金一十五萬元（以當時匯率一美元折核新台幣三十二
    ‧九四五元計算，合新台幣四百九十四萬一千七百五十元，
    加上手續費二百元及郵電費三百元，合計四百九十四萬二千
    二百五十元）及九十六年二月六日電匯美金一十五萬一千元
    （以當時匯率一美元折核新台幣三十二‧九０五元計算，合
    新台幣四百九十六萬八千六百五十五元，加上手續費二百元
    及郵電費三百元，合計四百九十六萬九千一百五十五元匯至
    美國（見原審卷第六十八至六十九頁之匯款單），互核戊○
    ○於九十六年二月五日親筆帳冊之前半段記載（見本院卷第
    八十八頁）：「七百五十六萬元－六百萬元＝一百五十六萬
    元；九百九十萬元－七百五十六萬元＝二百三十四萬元；二
    百三十四萬元世華匯竹山附加匯差一萬七千七百二十七元＝
    二百三十五萬七千七百二十七元＋一百五十六萬元鏗全匯竹
    山；三百九十萬元＋一萬七千七百二十七元＝三百九十一萬
    七千七百二十七元」，足證戊○○將九百九十萬元分成六百
    萬元、一百五十六萬元及二百三十四萬元三筆匯入被上訴人
    帳戶，再依上開帳冊後半段記載：「六百萬元－四百九十四
    萬二千二百五十元＝一百零五萬七千七百五十元（核按該四
    百九十四萬二千二百五十元即被上訴於九十六年一月三十一
    日電匯之美金一十五萬元）；三百九十一萬七千七百二十七
    元＋一百零五萬七千七百五十元＝四百九十七萬五千四百七
    十七元／三十二‧九五（匯率）＝美金一十五萬一千元（即
    應匯美國金額）」之金額相同，足證戊○○將上開九百九十
    萬元匯入被上訴人帳戶後，再由被上訴人於九十六年一月三
    十一日電匯美金一十五萬元及於九十六年二月六日電匯美金
    一十五萬一千元至甲○○美國公司之事實屬實，益徵戊○○
    以鏗全公司帳戶匯予被上訴人之六百萬元，顯係返還甲○○
    借其週轉之款項至明。再證人甲○○於本院亦證稱「新台幣
    （下同）九百九十萬元給我，但這筆錢我後來同意借給金老
    鷹公司當驗資用，這是鏗全公司向我借的。」、「‧‧‧鏗
    全公司和我的資金往來明細表（見本院卷第三十四頁），這
    是鏗全公司的戊○○寫的，該明細第一行（即匯入美金１７
    ９９７８．５５元）、第四行（即匯入美金３４９９７８．
    ７２元）分別有匯入兩筆美金，這是我匯給鏗全公司的，第
    二行（即匯出美金１０００００元）、第三行（即匯出美金
    ７００００元）是鏗全公司匯款給我的，最後下面有九百九
    十萬，這是因為他借我的錢去金老鷹驗資，錢已經放在金老
    鷹，當時金老鷹的董事長是乙○○，所以我就請乙○○匯給
    我，我也已經收到，我匯給鏗全公司的錢扣除九百九十萬元
    的部分就留在鏗全公司，至於明細表中間的部分是我在臺灣
    的開銷，由鏗全公司代付的明細資料，我匯兩筆美金給鏗全
    公司之後，這些錢除了他匯回給我一十七萬元美金，及乙○
    ○的九百九十萬元新台幣，還加上開銷還有留在鏗全公司的
    錢就是我匯給鏗全公司的錢。」、「（被上訴人訴訟代理人
    問：被上訴人分幾次匯款給你？）兩次，一次一十五萬美金
    ，一次一十五萬一千元美金，折合台幣各約四百九十四萬二
    千二百五十元，四百九十六萬九千一百五十五元，總共約九
    百九十一萬多元，多出來的一萬多元是補給我的匯差。」等
    語相符（見本院卷第一四五至一四六頁），證人甲○○之證
    詞與上開匯款單之金額、戊○○九十六年二月五日親筆帳冊
    之記載（見本院卷第八十八頁）及鏗全公司之傳真信函（內
    附帳單明細，見本院卷第三十四頁）之內容均相吻合。況且
    ，倘系爭金額六百萬元係戊○○作為向被上訴人購買金老鷹
    公司之股份對價，則六百萬元金額並非小數目，影響被上訴
    人股東、董事長權益甚鉅，何以未有任何書面約定？益徵被
    上訴人主張戊○○以鏗全公司匯予伊之系爭六百萬元係上訴
    人公司返還伊向訴外人甲○○借貸作為驗資之用之款項等語
    ，應為可採，是上訴人及證人丙○○、戊○○所稱上開六百
    萬元係戊○○向被上訴人購買金老鷹公司之股份對價云云，
    為不足取。又上訴人既稱於九十六年一月間被上訴人將其金
    老鷹公司之股份出賣於戊○○，證人丙○○亦證稱九十六年
    一月受讓等語（見本院卷第六十三頁背面），惟查，戊○○
    向財政部臺灣省中區國稅局申報九十六年度證券交易稅時，
    所載日期卻為九十六年十二月二十日，有上開財政部臺灣省
    中區國稅局九十六年度證券交易稅一般代徵稅額繳款書一份
    在卷可稽（見原審卷第十三頁），其買賣時間已有不符，上
    訴人雖再辯稱因當時金老鷹公司係停業中，故才未及時申報
    等語，並提出彰化縣政府函一份為證（見本院卷第一四三頁
    ），惟據其所提彰化縣政府函所示，金老鷹公司停業時間為
    九十六年十月三十日至九十七年十月二十九日，顯見其受讓
    時尚未停業，況倘若戊○○確有受讓被上訴人之金老鷹公司
    股權，此乃涉及股東權益甚鉅，何以未及時辦理移轉過戶？
    無不使人生疑，故上訴人所提出臺中商業銀行存摺存款取款
    憑條、無摺存款存款憑條等各一份，均不足資有利於上訴人
    之證明。
(3)、上訴人再提出被上訴人函及收據各一份為證（見本院卷第十
    八、十九頁），辯稱如被上訴人未將其金老鷹公司之股份出
    賣予戊○○，何以將其管領之金老鷹支票、所有權狀及印鑑
    交給非金老鷹公司股東之戊○○？可見被上訴人確有將其金
    老鷹公司之股份出賣予戊○○等語。但查，金老鷹公司之成
    立係由陳家及汪家二個家族成員共同成立，此有被上訴人提
    出證人甲○○之信函可證（見原審見第一二０至一二一頁）
    ，再據金老鷹公司股東名簿之股東成員中丙○○、丁○○及
    陳廣汎為戊○○之子（陳家），楊陳生、吳素敏為被上訴人
    之親人（汪家），為兩造所不爭執，證人戊○○並證稱金老
    鷹公司是家族公司屬實（見本院卷第六十五頁），而戊○○
    既為金老鷹公司股東丙○○、丁○○及陳廣汎之母親，且為
    鏗全公司之負責人，一直以來與汪家均有生意往來，亦為戊
    ○○於本院證述甚明（見本院卷第六十四頁），足見戊○○
    因其兒子為金老鷹公司之股東，關係密切，且金老鷹公司屬
    家族公司，陳家事業實際上乃由其掌管，故被上訴人乃將上
    開其管領之金老鷹公司之支票、所有權狀及印鑑等交給由金
    老鷹公司之股東丙○○等人之母親戊○○，難謂有何不當，
    且被上訴人於上開函中並表明「‧‧‧不知何時董事長職稱
    被取代，且右項股份已被侵占‧‧‧，請限十日內更正，並
    請出說明，否則依偽造文書、詐欺、侵占等罪提出訴訟。」
    ，益徵被上訴人並無出賣其金老鷹公司股份甚明，是上訴人
    之上開抗辯，要不足採。
(4)、上訴人再辯稱，依戊○○提出證人甲○○之書信可知（即原
    審卷第一二０、一二一頁），被上訴人已決定退出金老鷹公
    司，故被上訴人確有將其金老鷹公司之股份出賣予戊○○等
    語，惟此乃因金老鷹公司成立後，陳家與汪家兩家族發生糾
    紛後之甲○○個人看法，並不能以此遽認被上訴人有出賣其
    金老鷹公司之股份，況且在該信中隻字未曾提及被上訴人有
    將其金老鷹公司之股份出賣予戊○○情形，且證人甲○○於
    二００八年八月二十九日、同年十二月九日之親筆信函中亦
    一再指稱上開系爭六百萬元，係金老鷹公司向伊借來驗資之
    用，並非被上訴人出賣金老鷹公司之股款（見本院卷第五十
    八至六十頁、第八十二至八十三頁），從而自難以戊○○所
    提出證人甲○○之上開書信（即原審卷第一二０至一二一頁
    ），推論被上訴人已將其金老鷹公司之股份出賣予戊○○，
    是上訴人之上開抗辯，仍不足採。
(5)、上訴人再提出被上訴人向臺灣臺中地方法院檢察署告訴外人
    戊○○、丙○○、丁○○及陳廣汎等人偽造文書等罪嫌，業
    經檢察官為不起訴處分確定（即本院卷第六十八至七十六頁
    ），足見被上訴人確有將其金老鷹公司之股份出賣予戊○○
    等語，惟此刑事訴訟程序所調查之證據，及刑事訴訟判決所
    認定之事實，非當然有拘束民事訴訟判決之效力，上訴人仍
    應就其主張有利之事實，負舉證責任，最高法院七十年度台
    上字第一八四七號著有判決可資參照，從而縱上訴人所提上
    開訴外人戊○○、丙○○、丁○○及陳廣汎已為不起訴處分
    ，但該刑事認定尚不足拘束本件民事判決，為此，上訴人仍
    應就被上訴人確有將其金老鷹公司之股份出賣予戊○○之事
    實負舉證責任，惟依上開說明，上訴人之舉證尚不足以證明
    被上訴人有將其金老鷹公司之股份出賣予戊○○等情，是上
    訴人上開抗辯，實不足取。
(二)、金老鷹公司是否有合法召集股東會解任董事乙○○，及改選
    董事、監察人？被上訴人主張：上訴人檢附之董事會記錄，
    竟記載金老鷹公司於九十六年十二月二十日召開董事會，由
    丁○○、丙○○、戊○○三人出席，除決議公司遷址外，及
    選任董事長丁○○，提出於經濟部中部辦公室登記，致經濟
    部依其申請同意其變更，因金老鷹公司違反董事會召集程序
    ，又改選董事需召集股東會，且改選董事、監察人之事項，
    應在召集事由中列舉，不得以臨時動議提出，金老鷹公司未
    合法召開股東會改選董、監事已屬違法，竟假造董事會記錄
    ，該董事會顯然無效等語；上訴人辯稱：被上訴人雖為金老
    鷹公司董事長，惟因請假或因故不能行使職權，於九十六年
    十二月二十日互推董事丙○○為代理主席召開股東臨時會，
    決議解任董事乙○○，且決議選任丁○○、丙○○、戊○○
    為董事，陳廣汎為監察人，同日新選任董事，召開董事會選
    任丁○○為董事長，自屬合法等語。經查：
(1)、按公司為法律所賦與其人格，為法人之一種，其行為準則及
    所負法律責任，悉依公司法規定，公司法第一百七十一條規
    定，股東會除本法另有規定外，由董事會召集之，而同法第
    二百零二條第一項規定，公司業務之執行，除本法或章程規
    定應由股東會決議之事項外，均應由董事會決議行之，本件
    兩造爭執之九十六年十二月二十日之公司股東臨時會，依公
    司法規定召集權人為董事會，再依公司法第一百八十二條之
    一第一項規定股東會由董事會召集者，其主席依第二百零八
    條第三項辦理，由董事會以外其他召集權人召集者主席由該
    召集權人擔任之，召集權人有二人以上時，應互推一人擔任
    之。然查，上開股東臨時會之召集未合法通知股東吳素敏、
    楊陳生，已經證人即金老鷹公司股東吳素敏之配偶己○○於
    原審證述甚明（見原審卷第一０四頁背面），且上訴人又未
    能提出合法通知股東召開臨時股東會之證據，是上訴人主張
    ，有合法通知股東召開上開臨時股東會云云，難謂可採。再
    被上訴人既未於九十六年一月間將其所持股份六千六百股以
    六百萬元轉讓予戊○○，已如前述，而金老鷹公司之股東總
    股數為二萬股，股東丁○○、丙○○及陳廣汎各為二千二百
    股，有金老鷹公司股東名簿一份附卷可稽（見本院卷第十四
    頁），合計僅六千六百股，並未達金老鷹公司股東股數三分
    之二，則上訴人於九十六年十二月二十日由金老鷹公司股東
    之陳家成員即丁○○、丙○○、陳廣汎解任被上訴人之董事
    長職務，顯不符合公司法第一百九十九條第二項有關解任董
    事之決議，應有已代表發行股份之總數三分之二以上股東出
    席之董事解任規定，從而被上訴人主張，上訴人金老鷹公司
    於九十六年十二月二十日召開董事會，由戊○○及其兒子丁
    ○○、丙○○、陳廣汎四人出席，解任被上訴人董事長職務
    ，並選任丁○○為金老鷹公司之董事長為無效等語，應為可
    採。
(2)、再依公司法第二百零八條第三項規定，董事長對內為股東會
    、董事會及常務董事會主席，對外代表公司。董事長請假或
    因故不能行使職權時，由副董事長代理之，無副董事長或副
    董事長亦請假或因故不能行使職權時，由董事長指定常務董
    事一人代理之，其未設常務董事者，指定董事一人代理之，
    董事長未指定代理人者，由常務董事互推一人代理之。上訴
    人迄未能舉證作為董事長之被上訴人有請假或因故不能行使
    職務之情形，即互推一董事即丙○○主持股東會又違法在後
    。再由無召集權人召集之股東會所為之決議當然無效，係因
    股東會應由有召集權人召集，其由無召集權人召集之股東會
    ，既非合法成立之股份有限公司之意思機關，自不能為有效
    之決議，此與公司法第一百九十一條規定股東會決議之內容
    違反法令或章程無效迥然有異（最高法院二十八年上字第一
    九一一號判例、七十年度台上字第二二三五號判決參照）。
    本件上訴人金老鷹公司違法於九十六年十二月二十日由無召
    集權人召開股東會，該會議自為無效，更遑論以不具資格之
    人主持會議復以臨時動議方式解任董事，更屬違法無效之決
    議，自不生解任被上訴人董事資格之效力，及隨後由董事丁
    ○○為主席所召開之董事會因係由無效之股東會所選任之董
    事召開，該等無效董事選舉出之董事長丁○○自非具有公司
    法規範之董事長資格，因上訴人等持該違法之決議，使經濟
    部中部辦公室為董事長變更，有該辦公室九十七年七月二日
    經中三字第０９７３６０９２５９號函在卷，使被上訴人是
    否為董事長之法律關係不明確，自應准許其提起確認之訴，
    確認其與公司董事長委任關係存在，並同時確認上訴人丁○
    ○與金老鷹公司董事長委任關係不存在，自屬有據，堪為可
    採。
六、綜上所述，本件被上訴人主張，應為可採，上訴人所辯，均
    為無可取。為此，被上訴人請求確認上訴人陳泊汎與上訴人
    金老鷹公司間董事長委任關係不存在，及確認被上訴人與上
    訴人金老鷹公司間董事長委任關係存在，依法洵屬有據，應
    予准許。是則原審為上訴人敗訴之判決，於法並無違誤。上
    訴意旨指摘原判決不當，求予廢棄改判，為無理由，應予駁
    回其上訴。
七、本件事證已臻明確，兩造其餘攻擊防禦方法及舉證，經審酌
    均於判決之結果無影響，爰不一一論述，附此敘明。
八、據上論結，本件上訴為無理由，依民事訴訟法第四百四十九
    條第一項、第七十八條、第八十五條第一項前段，判決如主
    文。
中    華    民    國    98    年    7     月    15    日
                民事第六庭    審判長法  官  袁再興
                                    法  官  吳惠郁
                                    法  官  盧江陽
以上正本係照原本作成。
上訴人得上訴。
如對本判決上訴，須於收受判決送達後20日內向本院提出上訴書
狀，其未表明上訴理由者，應於提出上訴後20日內向本院提出上
訴理由書（須按他造人數附具繕本）。
上訴時應提出委任律師為訴訟代理人之委任狀。具有民事訴訟法
第466條之1第1項但書或第2項之情形為訴訟代理人者，另應附具
律師及格證書及釋明委任人與受任人有該條項所定關係之釋明文
書影本。
                                    書記官  陳玫伶
中    華    民    國    98    年    7     月    15    日
                                                      Ｖ


司法院資訊處製作；財團法人民間司法改革基金會備份。
